臺灣士林地方法院刑事裁定　　　　　　　99年度聲判字第76號
聲　請　人
即　告訴人　李明德（已歿）
代理告訴人　李有寬
代　理　人　溫光雄律師
被　　　告　李有謙
上列聲請人即告訴人因被告偽造文書等案件，不服臺灣高等法院
檢察署於民國99年10月19日以99年度上聲議字第7439號駁回聲請
再議之處分（原不起訴處分案號：臺灣士林地方法院檢察署98年
度偵字第14078 號），聲請交付審判，本院裁定如下：
    主  文
聲請駁回。
    理  由
一、聲請人即告訴人李明德原告訴意旨略以：被告李有謙係告訴
    人李明德之子，基於偽造文書及不法所有之意圖，自民國96
    年5 月16日起至97年3 月21日止，多次持告訴人之陽信商業
    銀行蘭雅分行第00000000000 號及第00000000000000號帳戶
    之存摺及印章，將該印章用印於取款條上，持偽造之取款條
    ，向陽信銀行提領告訴人系爭帳戶內之款項，使陽信銀行行
    員陷於錯誤而交付，共計盜領新臺幣（下同）509萬7,830元
    及美金13萬450 元，足生損害於告訴人，因認被告李有謙涉
    犯刑法第216 條、第210 條之行使偽造文書及第339 條之詐
    欺等罪嫌云云。
二、聲請人即告訴人李明德不服臺灣高等法院檢察署駁回再議之
    處分，聲請交付審判，其聲請交付審判意旨略以：聲請人就
    檢察官於偵辦調查時，對偵訊李有恭、李有道之證人證述，
    聲請人認渠等屬盜賣聲請人土地之共犯，供證必偏頗不實而
    無證據能力，並請求傳訊證人龔麗琴用以證實被告於聲請人
    中風住院之際早有盜領聲請人存款之意圖，惟原檢察官並未
    依法傳訊證人龔麗琴到案深入調查，有未盡職權調查之能事
    。又聲請人之次子即代理告訴人李有寬已於聲請再議狀時否
    認曾與李有恭、李有道曾為相同之證言。且聲請人於96年 4
    月25日因中風住院，之後住院期間，惟被告已自99年5 月29
    日陸續偽造提款單將聲請人存款轉入被告自己之帳戶，聲請
    人自始至終均不知情。原不起訴處分書及再議駁回處分書竟
    以證人李有恭、李有道、李有寬之證言相同，被告又能領款
    長達9 月之久，推斷聲請人有授權或顯有同意被告提領系爭
    帳戶之款項，自屬無據。本件被告之犯行乃係聲請人於97年
    4 月25日與次子李有寬陪同前往陽信銀行查詢，經該行行員
    調查電腦資料列印明細始知被告盜領一空等情，並已向士林
    分局蘭雅派出所報案，均可證被告偽造文書盜領聲請人存款
    之犯行，為此聲請交付審判，以維法治云云。
三、按告訴人不服上級法院檢察署檢察長或檢察總長認再議為無
    理由而駁回之處分者，得於接受處分書後10日內委任律師提
    出理由狀，向該管第一審法院聲請交付審判；又法院認為交
    付審判之聲請不合法或無理由者，應駁回之，刑事訴訟法第
    258 條之1 、第258 條之3 第2 項前段，分別定有明文。上
    開條文規定告訴人得向法院聲請交付審判，係新增對於「檢
    察官不起訴或緩起訴裁量權」制衡之一種外部監督機制，此
    時，法院僅在就檢察官所為不起訴或緩起訴之處分是否正確
    加以審查，以防止檢察機關濫權。依此立法精神，法院審查
    聲請交付審判案件時，依刑事訴訟法第258 之3 條第3 項規
    定「得為必要之調查」，其調查證據之範圍，自應以偵查中
    曾顯現之證據為限；而同法第260 條對於不起訴處分已確定
    或緩起訴處分期滿未經撤銷因發現新事實新證據者得再行起
    訴之規定，其立法理由說明該條所謂不起訴處分已確定者，
    包括「聲請法院交付審判復經駁回者」之情形在內，是前述
    「得為必要之調查」，其調查證據範圍，更應以偵查中曾顯
    現之證據為限，不得就告訴人新提出之證據再為調查，亦不
    得蒐集偵查卷以外之證據，否則，將與刑事訴訟法第260 條
    之再行起訴規定，混淆不清，亦將使法院兼任檢察官而有回
    復「糾問制度」之虞。且法院裁定交付審判，即如同檢察官
    提起公訴使案件進入審判程序，是法院裁定交付審判之前提
    ，必須偵查卷內所存證據已符合刑事訴訟法第251 條第1 項
    規定「足認被告有犯罪嫌疑」檢察官應提起公訴之情形，亦
    即該案件已經跨越起訴門檻，否則，縱然法院對於檢察官所
    認定之基礎事實有不同判斷，但如該案件仍須另行蒐證偵查
    始能判斷應否交付審判者，因交付審判審查制度並無如同再
    議救濟制度得為發回原檢察官續行偵查之設計，法院仍應依
    同法第258 條之3 第2項 前段規定，以聲請無理由裁定駁回
    。
四、本件聲請人即告訴人李明德以被告李有謙涉犯偽造文書、詐
    欺罪嫌，向臺灣士林地方法院檢察署提出告訴，迭經該署檢
    察官以98年度偵字第14078 號不起訴處分後，聲請人不服而
    聲請再議，嗣經臺灣高等法院檢察署檢察長認再議為無理由
    ，於99年10月19日以99年度上聲議字第7439號處分書駁回再
    議之聲請，上開處分書於99年10月27日送達，聲請人隨即於
    收受該署駁回再議處分書後10日內即99年11月5 日委任律師
    具狀向本院聲請交付審判。本院審核聲請人之程式要件，符
    合刑事訴訟法第258 條之1 第1 項之規定，此有刑事委任狀
    及刑事聲請交付審判狀各乙份附卷可參，復經本院依職權調
    閱臺灣士林地方法院檢察署98年度偵字第14078 號卷核閱屬
    實，參照前揭規定，聲請人向本院提起本件聲請，程序上即
    屬適法。又聲請人依法聲請交付審判後，雖於99年11月15日
    亡故，惟聲請人之次子李有寬，已依刑事訴訟法第233 條第
    2 項之規定，主張為代理告訴人，有聲請人李明德之死亡證
    明書影本、刑事交付審判補充理由狀及李有寬之委任卷各乙
    份在卷可稽，均合先敘明。
五、經查：
(一)按犯罪事實應依證據認定之，無證據不得認定犯罪事實；又
    不能證明被告犯罪者，即應諭知無罪之判決，刑事訴訟法第
    154條第2項、第301條第1項分別定有明文。又按事實之認定
    ，應憑證據，如未能發現相當證據，或證據不足以證明，自
    不能以推測或擬制之方法，為裁判基礎；苟積極證據不足為
    不利於被告事實之認定時，即應為有利於被告之認定，更不
    必有何有利之證據，最高法院40年臺上字第86號、30年上字
    第816號判例意旨足資參照。
(二)被告李有謙於臺灣士林地方法院檢察署檢察官訊問時，固坦
    承96年5月29日至97年3月20日該段期間，確自聲請人上開帳
    戶提領682 萬6,830 元及美金13萬7,000 元，並將提領所得
    款項轉存到被告自己所有帳戶內保管（所涉侵占罪嫌部分另
    案不起訴處分確定），惟堅決否認有何偽造文書、詐欺等犯
    行，辯稱：我與聲請人從80幾年起就住一起，照顧他的生活
    起居，聲請人的錢也交給我管理，聲請人交代我去幫他開戶
    買基金投資，開戶是委託我辦理，開完戶後印章及存摺也交
    給我保管，委託我管理，當時有李有恭、李有道在場可以證
    明，自聲請人上開帳戶領走的錢現在都還在，我也願意返還
    ，因為我只是幫忙管理而已等語。此外，復有上開帳戶之對
    帳單及往來明細表在卷可參（參見臺灣士林地方法院檢察署
    97年度偵字第7294號卷，下稱士檢偵字第7294號卷，第78-8
    0 頁、第81-84 頁）。被告於96年5 月29日至97年3 月20日
    期間，提領聲請人上開帳戶款項之事實，可堪認定。惟查：
  1.聲請人於98年11月9 日偵訊時陳稱：上開陽信銀行帳戶是我
    與被告一起去開戶，存摺及印章是我自己保管，我如果要提
    款會叫被告替我提領，我有同意被告自上開陽信銀行帳戶提
    領存款，我是因被告將提領後，沒有再存回帳戶內，才告被
    告等語（參見臺灣士林地方法院檢察署98年度偵字第14078
    號卷，下稱士檢偵字第14078 號卷，第11-12 頁）。證人即
    聲請人另二位兒子李有恭、李有道於99年1 月13日偵訊時亦
    均證稱：父親約於86年時搬到被告住處，由被告照顧，與被
    告同住近10年，父親之陽信銀行帳戶有交給被告保管，由被
    告去購買美金與基金，都有聽父親說過等語( 參見士檢偵字
    第14078 號卷第43-44 頁）。均核與被告前揭所辯相符，是
    被告所辯尚非虛妄。
  2.又聲請人經財團法人新光吳火獅紀念醫院精神鑑定認為於95
    年中開始記憶力退步、96年2月更惡化、96年4月下旬有怪異
    言行，並於96年4 月28日住進新光醫院，期間發現有缺血性
    中風，至96年7 月7 日出院，認知功能與運動功能有改善，
    但並未完全恢復，鑑定結果認為聲請人同時有中度失智，並
    已達中度癡呆，無法清楚認知事實或表達意思、更無法處理
    自身財務乙情，並經本院於99年6 月22日以98年度輔宣字第
    3 號裁定宣告為受輔助宣告人之事實，有上開本院裁定乙份
    在卷可參( 參見臺灣士林地方法院檢察署99年度他字第2287
    號卷第9-17頁) 。是聲請人於96年7 月出院之後，記憶及認
    知功能衰退，已達中度失智程度，是其因而忘記曾委託被告
    管理帳戶投資理財之事，亦不無可能。
六、綜上所述，聲請人既陳稱有授權被告提領上開帳戶存款，證
    人李有恭、李有道復證稱聲請人有委託被告管理上開帳戶，
    則被告辯稱聲請人委託伊管理帳戶、保管帳戶存摺印章、提
    領存款購買基金投資乙節，應非子虛。本件既有卷證之積極
    證據尚不足以證明被告有聲請人指述之偽造文書、詐欺等犯
    行，原不起訴處分書及聲請再議處分書既已調查偵查卷內所
    存證據，並敘明所憑證據及判斷理由，且原處分所載證據取
    捨及事實認定之理由，亦無違背經驗法則、論理法則及證據
    法則之情事，是臺灣士林地方法院檢察署檢察官及臺灣高等
    法院檢察署檢察長以被告犯罪嫌疑不足，予以不起訴處分及
    駁回再議之聲請，對照卷內資料，於法並無不當。本件聲請
    交付審判意旨認證人李有恭、李有道之證述無證據能力、檢
    察官未依聲請傳訊證人龔麗琴、代理告訴人李有寬已於聲請
    再議狀時否認曾與李有恭、李有道曾為相同之證言，而聲請
    交付審判云云。惟查，證人李有恭、李有道於偵查中向檢察
    官所為之證述，兩人之證述內容大致相符，亦無其他違背任
    意性之情形，非無證據能力。就傳喚證人龔麗琴部分，檢察
    官既已裁量認定沒有傳喚之必要，揆諸前揭規定說明，本院
    調查證據之範圍，應以本件偵查中曾顯現之證據為限，不得
    蒐集偵查卷以外之證據而傳喚證人龔麗琴，亦不得因偵查中
    未傳喚龔麗琴而認有交付審判之必要。另就李有寬於再議聲
    請狀中否認有為與李有恭、李有道相同證述部分，李有寬確
    於99年1 月13日偵訊中證稱被告投資外幣及基金有經過聲請
    人同意等語( 參見士檢偵字第14078 號卷第47頁) ，且縱認
    李有寬未為上開證述，本件既有卷證之積極證據仍未達「足
    認被告有犯罪嫌疑」而已經跨越起訴門檻之程度。據上，聲
    請人請求交付審判，非有理由，應予駁回。
七、依刑事訴訟法第258 條之3 第2 項前段，裁定如主文。
中    華    民    國    100     年   4    月    26    日
                刑事第五庭審判長法  官  雷雯華
                                法  官  徐文瑞
                                法  官  楊秀枝
以上正本證明與原本無異。
本件不得抗告。
                                書記官  劉易柔
中    華    民    國    100     年   4    月    26    日